【裁判字號】    94,上訴,3891
【裁判日期】    950728
【裁判案由】    偽造文書
【裁判全文】
臺灣高等法院刑事判決                94年度上訴字第3891號
上  訴  人  臺灣宜蘭地方法院檢察署檢察官
被      告  甲○○
                    2號
選任辯護人  羅明宏律師
            包漢銘律師
上列上訴人因被告偽造文書案件，不服臺灣宜蘭地方法院93年度
訴字第444號，中華民國94年10月24日第一審判決（起訴案號：
臺灣宜蘭地方法院檢察署92年度偵字第2807號），提起上訴，本
院判決如下：
    主  文
上訴駁回。
    理  由
一、本案經本院審理結果，認第一審判決對被告甲○○為無罪之
    諭知，核無不當，應予維持，並引用第一審判決書記載之證
    據及理由（如附件）。
二、檢察官上訴意旨略以：(一)被告甲○○於九十一年一月二十一
    日至現場會勘後，於隔日在審查意見表「是否符合非都市土
    地使用管制規則容許項目及有無違反區域計畫法者」一欄勾
    選「符合」，惟宜蘭縣政府於九十年十月十八日及同年十一
    月十四日，分別就宜蘭縣員山鄉○○段再連小段第四二之三
    、四二之四、四二之六、四二之一、四二之二等地號土地為
    違反區域計畫法之處分書各一份，被告竟視而不見，認上開
    土地並未有違反區域計畫法之事實，而於審查意見表上填寫
    「符合」，顯有偽造文書之犯行，縱然上開土地確實於被告
    會勘時有形式上之回填，亦因確有宜蘭縣政府違反區域計畫
    法之處分書而成立偽造文書罪，不因同案被告林錫明之切結
    書而認被告填載無不實之處。(二)同案被告林錫明於原審中自
    承：回填並未填至原高度等齊地貌等語；又證人張克明於原
    審審理中自承：如果上開土地沒有回填，看起來好像大峽谷
    ，回填之後還是有一些高低，很明顯等語。顯見上開土地之
    前盜採情形非常嚴重，如欲回填，理應回填至原高度等齊地
    貌，而非係因應員山鄉公所會勘之回填，且上開土地並非河
    川地，距離河川尚有一段距離，又非河川經過沖刷之地，不
    應有凹凸不平之地貌。且被告於原審審理時供稱：伊第一次
    去看時與之後看的情形都沒有變動云云，惟同案被告林錫明
    已自承每次會勘後都將回填之土石挖除，被告所辯顯然與事
    實不符等語。
三、經查：(一)依宜蘭縣政府頒佈之「農業用地做農業使用證明審
    查表」所列「審查項目」，需經農業（農經、財經）、社會
    （民政）、建設（工務）、民政（地政）、民政（清潔）各
    單位會同審查，其中民政課應審查申請之土地「是否符合非
    都市土地使用管制規則容許項目即有無違反區域計畫法」，
    農經課則應審查「實際種植各類農作物、林木、飼養禽畜、
    水產養殖、種植木草或植生等未閒置不用者（依規定休耕、
    休養、停養或不可抗力之理由，提出證明文件，而無閒置不
    用之範圍）。」，有卷附之「農業用地做農業使用證明審查
    表」及宜蘭縣政府九十一年十一月二十七日府第三字第０九
    一０一三六五九三號函影本可按（均附於宜蘭縣調查站卷）
    。本案系爭各筆土地雖經盜採，並經宜蘭縣府依違反區域計
    畫法開立處分書，然在申請核發農業用地做農業使用證明前
    ，確有回填土石等事實，業據證人林錫明證述綦詳，核與證
    人即曾陪同被告至現場勘查之員山鄉公所村幹事張明忠證述
    之情節相符。次查被告雖曾接獲宜蘭縣政府開立之處分書，
    然上訴意旨所指被告前往現場勘查之日期分別為九十年十月
    十七日、及九十一年一月二十一日，此並有會勘紀錄表影本
    二件可稽（調查站卷第二一五頁、第二二四頁）。而宜蘭縣
    政府九十年十月十八日九十府第三字第一一八八六三號處分
    書之查獲日期係九十年九月二十四日（違規地點為四二之三
    、四二之四、四二之六等地號），九十年十一月十四日九十
    府第三字第一三０七五０號處分書之查獲日期則為九十年九
    月十日（違規地點為三八、三九之二、之三、之四、四二之
    一、之二等地號），有處分書影本二紙足憑（調查站卷第二
    二一頁、第二二三頁），上開土地遭查獲之違規時間均遠在
    被告前往會勘日期之前。再查上開各筆地經員山鄉公所建設
    、清潔、社會、農業各單位會勘審查結果，均認為符合相關
    規定，農業單位之會勘意見更均記載為「整地待耕。」，並
    未發現有土石盜採等明顯違反法令規定情事，亦有會勘紀錄
    表及審查表可考（調查站卷第二一八、二一九、二二四、二
    二六頁）。綜合上開事證，被告辯稱其至現場勘查時，系爭
    土地之現狀均經回填而無違反區域計畫法第十五條規定情形
    ，自應堪採信。又被告對系爭土地有無違反區域計畫法情形
    之審查，係以至現場會勘審查時之現狀為準，與該等土地是
    否曾經違反區域計畫法無關。故上開土地雖經宜蘭縣政府於
    九十年十月十八日及同年十一月十四日開立之處分書，被告
    有無行使登載不實公文書犯行之待證事實並無必然之關聯，
    自不足資為不利於被告之犯罪證據，亦不能憑此推定被告有
    公訴意旨所指之犯行。(二)證人林錫明、張明忠在原審所為之
    證言，均明確顯示系爭土地在被告前往勘查時確已經過回填
    ，而該等土地回填之後之情形並無法證明仍有違反區域計畫
    法之情事，已詳如前述，至於回填後是否與原來地形地貌完
    全相符，並非有無違反區域計畫法使用情形之判斷標準，另
    本案檢察官亦始終無法舉證證明被告前往該等土地勘查時所
    見實際情形如何，自不能僅憑上開土地曾因盜採砂石經宜蘭
    縣政府查獲處分等情，即以擬制推測之方式資為不利於被告
    之論據。(三)綜上所述，本件檢察官之上訴為無理由，應予駁
    回。
據上論結，應依刑事訴訟法第三百七十三條、第三百六十八條，
判決如主文。
本案經檢察官呂文忠到庭執行職務。
中    華    民    國    95    年    7     月    28    日
                  刑事第十九庭  審判長法  官  宋  祺
                                      法  官  陳憲裕
                                      法  官  蔡明宏
以上正本證明與原本無異。
如不服本判決，應於收受送達後十日內向本院提出上訴書狀，其
未敘述上訴之理由者並得於提起上訴後十日內向本院補提理由書
（均須按他造當事人之人數附繕本）。
                                      書記官  吳鎮鑫
中    華    民    國    95    年    7     月    28    日


司法院資訊處製作；財團法人民間司法改革基金會備份。
